臺灣臺中地方法院刑事判決　　　　　　　　　　　九十年度中交簡上字第三二八號
　　上　訴　人　台灣台中地方法院檢察署檢察官
　　被　　　告　甲○○
右上訴人等因業務過失傷害案件，不服本院臺中簡易庭中華民國九十年八月十七日九
十年度中交簡字第九六九號第一審簡易判決（聲請簡易判決處刑案號：臺灣臺中地方
法院檢察署九十年度偵字第一二一○六號）提起上訴，本院管轄之第二審合議庭判決
如左：
    主  文
原判決撤銷。
甲○○從事業務之人，因業務上之過失傷害人，處有期徒刑參月，如易科罰金，以
佰元折算壹日。
    事  實
一、甲○○係址設臺中市○○區○○路二段四三七巷六號「日德興有限公司」所僱用
    之貨車司機，平日即以貨車載運貨物為業，為從事駕駛業務之人。於民國（下同
    ）九十年三月八日十四時三十分許，駕駛日德興有限公司所有車牌號碼ＯＤ─四
    三五七號自用小貨車載運貨物，沿臺中市○○街由自由路往東英七街方向行駛，
    途經臺中市○○街與東英八街路交岔路口時，應注意車前狀況，及注意行經無號
    誌之交岔路口，應減速慢行，作隨時停車之準備，以避免危險之發生，而依當時
    狀況，天候晴、日間自然光線及路面乾燥無障礙物且無缺陷、視距良好，並無不
    能注意之情形，竟能注意而疏未注意，適乙○○騎乘車牌號碼ＬＯＪ─四一五號
    機車，由左方沿東英八街直行駛至該路口，乙○○亦疏未注意行經無號誌交岔路
    口，左方車應暫停讓右方車先行，減速慢行作隨時停車之準備，及注意車前狀況
    隨時採取必要之安全措施，竟未讓右方之甲○○所駕駛之自用小貨車先行，嗣乙○○煞車不及先行倒地，甲○○因未注意車前狀況，及未注意行經無號誌之交岔
    路口，應減速慢行，作隨時停車之準備，致未及時發現乙○○而煞避不及，因此
    發生碰撞，乙○○連同機車遭拖行後始停止，致乙○○因此而受有左側撓骨及月
    狀骨骨折並脫臼、右側三至九肋骨骨折並血胸之傷害。嗣經不知名之路人報案，
    甲○○於肇事後留待現場，在台中市警察局交通隊承辦警員丙○○到場處理，尚
    未知是何人肇事之前，即向丙○○告稱係其肇事，而自首犯罪，並主動接受審判
    。
二、案經乙○○訴由臺灣臺中地方法院檢察署檢察官偵查後聲請以簡易判決處刑。
理  由
一、訊據被告甲○○對上開犯罪事實坦承不諱，並有現場照片四張及道路交通事故調
    查表、現場圖及告訴人乙○○之診斷證明書等附卷可稽。另告訴人雖於本院審理
    時指稱：當時其騎乘機車沿東英八街由太平往台中市方向行進，快過路口時，突
    然看到有一輛車很快的開過來，貨車的左前方撞到機車的右手把部分，機車就倒
    了，機車往後彈，再往前滑行云云。惟被告於本院審理時陳稱：當時告訴人騎機
    車從左邊撞過來，撞到時伊才開煞車，因為在這之前均未看見告訴人的機車等語
    。經查：告訴人指稱二車係在交岔路中，因被告所駕駛之車輛撞到其機車之把手
    因而發生撞擊（見偵查卷第二十二頁下方照片），惟依現場照片及道路交通事故
    調查表事故現場圖以觀（見本院審理卷），告訴人所指稱之撞擊位置並未有何碎
    片，然該地點為機車倒地之刮地痕起點，且被告所駕駛之車輛後輪輪框上卡有告
    訴人機車之碎片；另參照告訴人所騎乘之機車受損之情形為左側照後鏡全毀，車
    頭左側擦損明顯，及車頭燈下車殼破損，有告訴人所提出之現場照片數幀附於偵
    查卷可憑，則綜上諸情以觀，應係告訴人因見被告所駕駛之車輛，緊急煞車而倒
    地後始撞擊被告所駕駛之車輛甚明，是告訴人上開指訴，尚不足採認。按行車行
    經無號誌之交叉路口，應減速慢行，作隨時停車之準備，汽車行駛時，駕駛人應
    注意車前狀況，並隨時採取必要之安全措施，此為道路交通安全規則第九十三條
    第一項第四款及第九十四條第三項所明定，被告甲○○駕駛車輛原有注意之義務
    ，而依當時情形，天候為晴天，光線自然，路面乾燥無缺陷且無障礙物，視距良
    好，此有上述調查報告表在卷可參，被告並無不能注意之情形，其竟疏未注意，
    致與告訴人所騎乘之機車發生碰撞並因此而致告訴人受傷，其有過失至為明顯，
    且本件經本院函請台灣省台中市區車輛行車事故鑑定委員會及台灣省車輛行車事
    故覆議鑑定委員會鑑定之結果，亦均認被告駕駛營業自用小貨車行經無號誌交叉
    路口疏未減速慢行，為本件車禍肇事之次因，此有台灣省台中市區車輛行車事故
    鑑定委員會中市鑑字第九○○二○八號鑑定意見書及台灣省車輛行車事故覆議鑑
    定委員會九十一年三月五日府覆議字第九一○一二八號函附卷可參，益證被告確
    有過失，而其過失與告訴之傷害間，具有相當之因果關係。是本件事證明確，被
    告犯行堪以認定，應予依法論科。
二、查被告甲○○係「日德興有限公司」所僱用之司機，平日駕駛上開貨車載運貨物
    為業，此業經被告陳明在卷（見偵查卷第十六頁），是被告乃從事駕駛業務之人
    ，則其於執行業務中肇事致人受傷，核其所為，係犯刑法第二百八十四條第二項
    前段之業務過失傷害罪。又被告於肇事後，在未經有偵查權之機關或公務員發覺
    犯嫌前，向到場處理本件車禍之警員丙○○坦承其為肇事者及肇事經過，並願接
    受裁判，復經證人丙○○到庭結證屬實（見本院九十年十月十五日訊問筆錄），
    被告對於未發覺之業務過失傷害罪自首而接受裁判，與自首要件相符，應依自首
    規定減輕其刑。原審以被告犯罪事證明確，以被告犯業務過失傷害罪部分予以論
    罪科刑，固非無見。惟有關被告於肇事後，在警方尚未發覺前，主動向警員丙○○坦承肇事，被告對於未發覺之業務過失傷害罪自首而接受裁判，應依自首規定
    減輕其刑，此依法應減輕之事由原審並未論及，尚有未洽。至聲請人即檢察官上
    訴意旨，認被告犯罪後於民事賠償部分未對告訴人各項損害進行賠償，無和解誠
    意，犯後態度惡劣，原審量刑過輕等語。惟查，被告是否賠償告訴人之損害，固
    為法院量刑審酌標準之一，然法院量刑本應審酌一切情狀而為判定，且刑法第二
    百八十四條第二項前段之業務過失傷害罪，係規定：「從事業務之人，因業務上
    過失傷害人者，處一年以下有期徒刑、拘役或一千元以下罰金」，是以業務過失
    傷害罪之最重本刑為一年以下有期徒刑之罪，原審既經審酌一切情狀後，判處被
    告業務過失傷害人，處有期徒刑伍月，並諭知易科罰金之折算標準，核其所量處
    之刑度，並無過輕或不當情形，至賠償部分乃屬民事問題，告訴人尚可循其他途
    徑請求救濟，非可因此而認原審之量刑過輕而有所違誤，上訴人即檢察官此部分
    上訴意旨要無可採。惟原判決對於法定應減刑之自首部分漏未審酌既有可議，自
    屬無可維持，應由本院第二審合議庭予以撤銷改判。爰審酌被告平日之素行、被
    告過失程度、告訴人所受傷害之程度及犯後坦承犯行態度尚屬良好，然尚未與告
    訴人達成和解賠償損害等一切情狀，量處如主文所示之刑，並諭知易科罰金之折
    算標準，以示懲儆。
據上論斷，應依刑事訴訟法第四百五十五條之一第一項、第三項、第三百六十九條第
一項前段、第三百六十四條、第二百九十九條第一項前段，刑法第二百八十四條第二
項前段、第六十二條前段，第四十一條第一項前段、罰金罰鍰提高標準條例第一條前
段、第二條，判決如主文。
中      華      民      國      九十一      年      四      月    十    日
                                臺灣臺中地方法院刑事第六庭
                                  審判長  法  官 梁 堯 銘
                                          法  官 梁 堯 讚
                                          法  官 劉 麗 瑛
右正本證明與原本無異。
不得上訴。
                                          書記官
中    華    民    國            九十一      年      四      月    十    日
本件不得上訴。
附錄論罪科刑法條
中華民國刑法第二百八十四條
因過失傷害人者，處六月以下有期徒刑、拘役或五百元以下罰金，致重傷者，處一年
以下有期徒刑、拘役或五百元以下罰金。
從事業務之人，因業務上之過失傷害人者，處一年以下有期徒刑、拘役或一千元以下
罰金，致重傷者，處三年以下有期徒刑、拘役或二千元以下罰金。
